臺灣板橋地方法院刑事判決　　　　　　　　　　　　　　九十年度訴字第四四號
　　公　訴　人　臺灣板橋地方法院檢察署檢察官
　　被　　　告　乙○○
　　選任辯護人　陳正旻律師
右列被告因詐欺等案件，經檢察官提起公訴（九十年度偵緝字第三六號），本院判決
如左：
    主  文
乙○○以詐術得財產上不法之利益，處有期徒刑參月，如易科罰金，以參佰元折算壹
日；又連續意圖為自己不法之所有，以詐術使人將本人之物交付，處有期徒刑伍月，
如易科罰金，以參佰元折算壹日，應執行有期徒刑柒月，如易科罰金，以參佰元折算
壹日。
    事  實
一、乙○○（別名蔡沙蓓）於民國八十八年四、五月間在台北市某酒店工作而結識甲
    ○○，以綽號「糖糖」及慣用之別名蔡沙蓓與甲○○交往。乙○○明知其本身毫
    無資力，並無還款能力且無還款意願，竟意圖為自己不法之利益，於八十八年六
    月間某日前往甲○○位於桃園縣楊梅鎮某處之牙醫診所，央請甲○○治療其牙齒
    ，甲○○診斷後表明必須製作五顆假牙，費用共需新台幣（下同）二萬五千元，
    乙○○即向甲○○佯稱待其友人償還五十萬元欠款後，便可繳付二萬五千元之治
    療費用，並給付五千元之訂金，博取甲○○之信賴，使甲○○誤以為乙○○確實
    有給付治療費之意願，不疑有他，接連在約一個月期間內為乙○○施作五顆假牙
    之治療，乙○○因而取得價值二萬元之施作假牙之不法利益。乙○○另基於意圖
    為自己不法所有之概括犯意，於八十八年七月十七日以電話向甲○○表示需借八
    萬元繳付會款，於一個月內必定能償還，甲○○誤以為乙○○確實有還款意願，
    旋於當日攜帶八萬元前往乙○○位於台北縣新莊市○○街九號八樓之四住處交予
    乙○○。乙○○復基於前開意圖為自己不法所有之概括犯意，先於八十八年七月
    廿一日在其上開住處撥打電話至甲○○之牙醫診所，向甲○○稱需要二十萬元資
    金買賣股票，並佯稱其可變賣汽車償還款項，央請甲○○以「乙○○」為匯款人
    名義，將二十萬元匯入張明珠之世華銀行帳號0000000000－0之帳戶
    內，又向甲○○誑稱「乙○○」係其堂姊，其平日均以堂姊「乙○○」之戶頭買
    賣股票，使甲○○陷於錯誤，誤以為「蔡沙蓓」與「乙○○」乃不同人，且誤以
    為乙○○確實有變賣汽車償還款項之意願，果於八十八年七月廿一日自淡水第一
    信用合作社以匯款人「乙○○」名義匯款二十萬元至前述張明珠帳戶內，供乙○
    ○買賣股票之用。後於八十八年八月十三日，乙○○復以相同手法向甲○○借款
    二十萬元，甲○○不疑有他，於當日自上海商業儲蓄銀行以匯款人「乙○○」名
    義再匯款二十萬元至張明珠帳戶內，供乙○○買賣股票之用。惟屆期乙○○並未
    清償甲○○分文，其住處電話又遭停話，甲○○因遍尋不著乙○○，始知受騙，
    經甲○○向檢察官提出告訴，由檢察官調閱乙○○之口卡片後，甲○○始知蔡沙
    蓓即為乙○○。
二、案經被害人甲○○訴由台灣板橋地方法院檢察署檢察官偵查起訴。
    理  由
一、訊據被告乙○○固坦承以「蔡沙蓓」之名與甲○○交往，並於上開時地請甲○○
    施作假牙僅繳付五千元訂金，以及向甲○○借得前述款項等事實，惟矢口否認有
    何詐欺犯行，辯稱：伊有還款意願，並非不還錢，只是沒有錢清償，伊並沒有向
    甲○○說明「乙○○」是何人，伊在偵查中因為不願別人知道伊曾在酒店上班，
    才不承認伊即係「蔡沙蓓」，伊並沒有詐欺得利、詐欺取財之犯意云云。經查，
    右揭事實迭據告訴人甲○○於偵查及本院審理中指述明確，並有告訴人甲○○提
    出之個人資本資料、借據各一紙（附於台灣板橋地方法院檢察署他字第二六四Ｏ
    號案卷第廿一頁、第三十七頁）、匯款單二紙（附於上開案卷第四十六頁）在卷
    可資佐證，又被告自承當時未上班，無收入來源，又有汽車貸款、會錢等費用需
    繳納，顯然被告在要求告訴人甲○○施作假牙治療，以及向告訴人借貸款項之時
    ，本身毫無還款資力。況且被告坦承向告訴人借款之後，其所使用之電話因未繳
    費而遭到停話，更足見被告當時確實屬於經濟拮据無資力之狀況。再查，被告向
    告訴人甲○○假稱「乙○○」係其堂姊一節，亦經告訴人甲○○指述歷歷，參以
    被告乙○○經檢察官通緝到案後仍飾詞狡稱：蔡沙蓓係其友人，蔡沙蓓仍欠伊錢
    ；伊不認識告訴人甲○○云云，可見告訴人指稱被告偽稱「乙○○」係其堂姊一
    節，應非無稽，堪以採信。被告明知本身毫無資力，且無還款意願，仍向告訴人
    假稱友人欠其五十萬元，可賣車還款，以及「乙○○」係其堂姊云云，使告訴人
    陷於錯誤而施作假牙治療及貸予款項，被告顯有不法所有之意圖甚明。被告前開
    所辯，要屬飾卸刑責之詞，不足採信。本件事證明確，被告乙○○之犯行洵堪認
    定。
二、被告乙○○隱瞞毫無清償資力之事實，並保證確有能力給付牙齒治療費，使告訴
    人甲○○陷於錯誤施作假牙之治療，以此方式獲取不法之利益，核被告乙○○所
    為係犯刑法第三百三十九條第二項之詐欺得利罪。又被告隱瞞毫無清償資力之事
    實，並保證一個月內償還借款，使告訴人甲○○陷於錯誤借貸八萬元，再以相同
    手法並佯稱「乙○○」係其本人堂姊，使告訴人甲○○陷於錯誤先後匯出各二十
    萬元款項，核被告乙○○所為係犯刑法第三百三十九條第一項之詐欺取財罪。又
    被告先後三次詐欺取財犯行，時間緊接，所犯構成要件相同，顯係基於概括犯意
    為之，為連續犯，應論以一罪並依法加重其刑。公訴人認告訴人匯款二次予被告
    ，被告乙○○係涉犯刑法第三百三十九條第二項之詐欺得利罪，惟查被告此部分
    獲取者係告訴人甲○○匯入各二十萬元現金，即告訴人財產之交付，而非獲得不
    法利益，公訴人尚有誤會，併此敘明。又被告所犯上開詐欺得利與連續詐欺取財
    二罪間，犯意各別，行為亦殊，應分論併罰。爰審酌被告乙○○犯罪之動機、目
    的、手段、詐得財物之金額、獲取之不法利益、對告訴人造成之損失，犯後仍否
    認犯行，迄今未償還告訴人分毫，態度不佳等一切情狀，分別量處如主文所示之
    刑，各諭知易科罰金之折算標準，併定其應執行刑。
三、公訴意旨另以：被告乙○○於八十八年七月十七日向甲○○借款八萬元及要求緩
    期清償時，在借據上偽簽「蔡沙蓓」簽名，並交付予甲○○行使，因認被告乙○
    ○另涉犯刑法第二百十六條、第二百十條之行使偽造私文書罪嫌。按署名，僅以
    證明其主體之同一性為已足，並不以簽署姓名（戶籍）為必要，即用化名、代名
    、筆名或僅簽名字均無不可，因之行為人如以其偏名為法律行為，苟其偏名，係
    行之多年，且為社會上多數人所知，則該偏名已足以證明其主體之同一性，該行
    為人即無偽造他人名義之犯意。最高法院八十二年度台上字第四一六九號判決及
    八十一年台上字第四一二六號判決可資參照。本件經訊之被告乙○○固坦承於上
    開時地自稱「蔡沙蓓」與告訴人甲○○交往，並簽署「蔡沙蓓」之署名製作上開
    借據之事實，惟堅決否認有何偽造文書之犯行，辯稱：伊於八十七年間尋求更名
    改運，經命理師建議更名為「蔡沙蓓」，伊均以「蔡沙蓓」之名對外行使，又因
    戶政機關更名手續繁複，才未辦理更名手續，伊並無偽造文書之犯行等語。經查
    ，被告乙○○確實曾在八十七年間尋求命理師分析運勢，並經命理師建議更名為
    「蔡沙蓓」一節，有被告乙○○提出之命理書一紙在卷可佐，是被告辯稱：經命
    理師建議更名為「蔡沙蓓」，其對外均使用「蔡沙蓓」一節，尚非全然無據。再
    者，觀之告訴人甲○○於偵查中提出被告乙○○前往其牙醫診所時所留存之個人
    基本資料一紙（附於台灣板橋地方法院檢察署八十九年度他字第二六四Ｏ號案卷
    第廿一頁），被告乙○○所提供之出生日期、身分證統一編號、地址等資料，確
    為其本人之基本資料，倘若被告乙○○自始即有意使告訴人甲○○誤以為「乙○
    ○」、「蔡沙蓓」乃不同主體，自不可能將本人真實之出生年月日、身分證統一
    編號、地址等資料告知告訴人甲○○，而告訴人甲○○依據被告乙○○所提供之
    年籍資料，當可認定「蔡沙蓓」即乙○○本人。又被告乙○○係在八十八年七月
    廿一日要求告訴人甲○○匯款時，才提及「乙○○」之人，並佯稱「乙○○」係
    其堂姊等事實，業經告訴人於偵查及本院審理中指述明確，可見被告係在央求告
    訴人甲○○以「乙○○」名義匯款之時，才興起使告訴人誤認「乙○○」與「蔡
    沙蓓」乃不同主體之詐術之犯意，在要求告訴人甲○○以「乙○○」名義匯款之
    前，被告乙○○應係基於主體同一之目的使用「蔡沙蓓」之名義署名，被告應無
    偽造他人名義製作文書之犯意。揆諸前開判決要旨，尚難認被告乙○○有冒用他
    人名義偽造借據之犯意，其所為自與冒用他人名義偽造文書之要件不合，殊難以
    偽造私文書持以行使之罪名相繩。惟公訴人既認被告涉犯行使偽造私文書犯行與
    其上開詐欺取財犯行，有方法結果之牽連犯之裁判上一罪關係，本院爰不另為無
    罪之諭知。
據上論斷，應依刑事訴訟法第二百九十九條第一項前段，刑法第五十六條、第三百三
十九條第一項、第二項、第五十一條第五款、第四十一條第一項前段、第二項，罰金
罰鍰提高標準條例第一條前段、第二條，判決如主文。
本案經檢察官彭聖斐到庭執行職務。
中      華      民      國      九十一      年      二    月      五    日
                                  臺灣板橋地方法院刑事第三庭
                                          法  官  連  育  群
右正本證明與原本無異。
如不服本判決，應於判決送達後十日內，向本院提出上訴狀。
                                          書記官  蘇  恩  慶
中      華      民    國      九十一      年      二    月      五    日
附錄本案論罪科刑法條全文：
刑法第三百三十九條
意圖為自己或第三人不法之所有，以詐術使人將本人或第三人之物交付者，處五年以
下有期徒刑、拘役或科或併科一千元以下罰金。
以前項方法得財產上不法之利益或使第三人得之者亦同。
前二項之未遂犯罰之。
